【裁判字號】    98,交上易,271
【裁判日期】    981202
【裁判案由】    公共危險
【裁判全文】
臺灣高等法院刑事判決               98年度交上易字第271號
上  訴  人
即  被  告  甲○○
                    （另案現在臺灣新竹監獄執行中）
上列上訴人因公共危險案件，不服臺灣新竹地方法院98年度審交
易字第55號，中華民國98年7 月30日第一審判決（起訴案號：臺
灣新竹地方法院檢察署98年度調偵字第76號），提起上訴，本院
裁定依簡式審判程序審理，並判決如下：
    主  文
上訴駁回。
    事  實
一、甲○○前有多次酒醉駕車公共危險，甚至酒後駕車肇事致人
    於死及其他刑案等刑事犯罪紀錄。其於民國88年間，因酒醉
    駕車公共危險案件，經臺灣新竹地方法院以88年度竹簡字第
    648 號判決判處拘役30日確定；再於90年間，因酒醉駕車公
    共危險案件，經臺灣新竹地方法院以90年度竹交簡字第257
    號判決判處罰金新臺幣（下同）23,000元確定；復於91年間
    ，因酒醉駕車公共危險及業務過失致人於死等案件，經本院
    於91年10月30日以91年度交上訴字第141 號判決判處應執行
    有期徒刑4 年2 月確定，於93年8 月16日縮短刑期假釋付保
    護管束出監，並於95年2 月24日因保護管束期滿假釋未經撤
    銷視為執行完畢；又於95年間，因傷害案件，經臺灣新竹地
    方法院於95年9 月25日以95年度竹簡字第821 號判決判處有
    期徒刑3 月確定，於96年3 月6 日縮刑期滿執行完畢；另於
    95年間，再因酒醉駕車公共危險案件，經臺灣新竹地方法院
    以96年度交易字第51號判決判處有期徒刑8 月（經減刑為有
    期徒刑4 月）確定，於97年2 月16日縮刑期滿執行完畢；又
    於97年間，同因酒醉駕車公共危險案件，經本院以97年度交
    上易字第344 號判決處有期徒刑10月確定。
二、詎甲○○有上開酗酒成癮之情，其猶不知悔改，明知飲酒後
    ，控制力及注意力均已降低致達無法安全駕駛動力交通工具
    之程度，如仍駕車行駛於道路上，隨時將有致他人於死、傷
    之危險，仍於97年11月23日下午4 時許，在新竹縣竹北市某
    工地飲用含有酒精成分之維士比飲料後，飲至同日下午5 時
    許，已因欠缺通常注意力，而無安全駕駛車輛之能力，仍騎
    乘車牌號碼SMR －773 號重型機車返回住處，迨於同日下午
    6 時10分許，途經新竹縣竹北市○○○街366 號前，因超車
    不當，不慎與黃克勤所騎乘之車牌號碼893 －CJD 號重型機
    車發生碰撞，兩人均因之倒地，黃克勤受有右側大腿挫傷、
    肢體多處擦傷等傷害（過失傷害部分，已據黃克勤撤回告訴
    ，業經臺灣新竹地方法院檢察署檢察官為不起訴處分），甲
    ○○則受有左前臂深層撕裂傷、左手撕裂傷及左足擦傷等傷
    害（未據告訴），嗣經警到場處理並將甲○○送醫救治，於
    同日晚上7 時20分許，測試其吐氣所含酒精濃度達每公升1.
    01毫克，始查悉上情。
三、案經新竹縣政府警察局竹北分局報告臺灣新竹地方法院檢察
    署檢察官偵查起訴。
    理  由
壹、程序方面：
    按「除被告所犯為死刑、無期徒刑、最輕本刑為三年以上有
    期徒刑之罪或高等法院管轄第一審案件者外，於前條第一項
    程序進行中，被告先就被訴事實為有罪之陳述時，審判長得
    告知被告簡式審判程序之旨，並聽取當事人、代理人、辯護
    人及輔佐人之意見後，裁定進行簡式審判程序。」，刑事訴
    訟法第273 條之1 第1 項定有明文。查本件被告所犯上開事
    實欄二所示之酒醉駕車公共危險罪，非最輕本刑為三年以上
    有期徒刑之罪，且被告於本院98年11月18日審判程序進行中
    ，復就被訴之事實為有罪之陳述，經告知被告簡式審判程序
    之旨，被告及公訴人對於本件改依簡式審判程序審理亦均表
    示無意見，是本院即依刑事訴訟法第364 條準用同法第273
    條之1 第1 項之規定，裁定本件進行簡式審判程序，合先敘
    明。
貳、實體方面：
一、認定被告本件犯行所憑之證據及其理由：
  (一)被告甲○○在警詢、偵查中；原審與本院準備程序、簡式審
    判程序中對於上開犯行均坦承不諱，其稱略以：其於97年11
    月23日下午4 時許，在新竹縣竹北市某工地一邊工作一邊喝
    維士比，喝到當日下午5 時許下班，其騎乘車牌號碼SMR －
    773 號重型機車欲返回住處，而於同日下午6 時10分許，途
    經新竹縣竹北市○○○街366 號前，與黃克勤所騎乘之車牌
    號碼893 －CJD 號重型機車發生碰撞，但是如何發生車禍其
    記不起來等語（見98年度偵字第1462號偵查卷第6 、7 、39
    頁，原審卷第38、41頁，本院卷第30、37頁）。
  (二)被害人黃克勤在警詢及偵查中之指訴稱：其於97年11月23日
    下午6 時10分許，騎乘車牌號碼893 －CJD 號重型機車途經
    新竹縣竹北市○○○街366 號前，被告騎乘車牌號碼SMR －
    773 號重型機車在他對向車道，在被告前方有一輛自小客車
    ，當時被告要超車又沒開車燈，他沒有看到被告騎乘之機車
    就對撞了等語（見上開偵查卷第9 、10、40頁）。
  (三)卷附新竹縣政府警察局97年12月1 日竹縣警交字第E0000000
    0 號舉發違反道路交通管理事件通知單影本1 紙（事後補開
    單，見上開偵查卷第20頁）可資佐證：被告確有酒醉駕車肇
    事之犯行，另按道路交通安全規則第114 條第2 款規定，倘
    汽車駕駛人飲酒後其吐氣所含酒精成份超過每公升0.25毫克
    以上者，即不得駕駛車輛。
  (四)卷附酒精測定紀錄表1 紙（見上開偵查卷第16頁）：被告經
    警方於97年11月23日晚間7 時20分許測試酒精濃度，其呼氣
    測試值為每公升1.01毫克。
  (五)參酌國外認定標準，對於酒精濃度呼氣已達每公升0.55毫克
    者，肇事率為一般正常人之10倍以上，且呈現判斷力嚴重受
    損、體能與精神協調力受損等情（見臺灣高等法院檢察署88
    年11月彙編之刑法第185 條之3 酒後駕車「不能安全駕駛」
    認定標準之相關論文資料）觀之，被告肇事後為警方於東元
    綜合醫院急診室內，檢測其呼氣所含酒精濃度達每公升1.01
    毫克，有上開酒精濃度檢測單在卷可資佐證，參酌上述資料
    ，以及被告確因飲酒後駕車與黃克勤所騎乘之機車發生車禍
    ，亦為被告所承認，是以被告因酒後致注意力減低、反應能
    力變慢，顯已具有不能安全駕駛動力交通工具之危險性，應
    認被告已達不能安全駕駛之標準。
  (六)卷附東元綜合醫院診斷證明書2 紙（見上開偵查卷第18、19
    頁）：證明被害人黃克勤受有右側大腿挫傷、肢體多處擦傷
    等傷害，被告受有左前臂深層撕裂傷約10公分、左手撕裂傷
    2 處共約2.5 公分及左足擦傷等傷害。
  (七)此外，復有新竹縣政府警察局竹北分局97年11月23日道路交
    通事故現場圖、道路交通事故調查報告表(一)(二)各1 件、現場
    日間照片4 張、夜間照片18張等資料在卷可參（見上開偵查
    卷第12至14、21至29頁，98年度調偵字第76號偵查卷第5 、
    6 頁）。
  (八)原審復依職權將被告送請財團法人天主教湖口仁慈醫院針對
    被告是否有酗酒成癮並有再犯之虞進行鑑定，經該院於98年
    6 月25日以（98）湖仁醫精字第304 號函所附之司法鑑定報
    告書1 份（見原審卷第27至31頁），其鑑定結果略為：被告
    有酒精成癮的現象，但是若是生活模式沒有改變，像是如果
    仍然沒有穩定的工作，日後喝酒的機會仍然很大，喝酒之後
    ，沒有太多條件可以選擇不酒駕，喝酒的模式也很少會不出
    門只留在家中自己喝，因為這樣子就沒有跟朋友在一起喝酒
    的樂趣，目前加強認知上的改變，讓被告知道他個人的興趣
    有可能會影響別人的安全，所以酒駕的再犯風險仍然很高等
    情。
  (九)綜上，本件事證明確，被告所犯酒醉駕車之犯行，堪予認定
    ，自應依法予以論科。
二、論罪理由：
  (一)論罪：核被告所為，係犯刑法第185 條之3 之酒醉駕車公共
    危險罪。
  (二)累犯：被告前於91年間，因酒醉駕車公共危險及業務過失致
    人於死等案件，經本院於91年10月30日以91年度交上訴字第
    141 號判決判處應執行有期徒刑4 年2 月確定，於93年8 月
    16日縮短刑期假釋付保護管束出監，並於95年2 月24日因保
    護管束期滿假釋未經撤銷視為執行完畢；又於95年間，因傷
    害案件，經臺灣新竹地方法院於95年9 月25日以95年度竹簡
    字第821 號判決判處有期徒刑3 月確定，於96年3 月6 日縮
    刑期滿執行完畢；另於95年間，再因酒醉駕車公共危險案件
    ，經臺灣新竹地方法院於96年6 月20日以96年度交易字第51
    號判決判處有期徒刑8 月確定，於97年2 月16日縮刑期滿執
    行完畢等情，此有臺灣高等法院被告前案紀錄表1 件在卷可
    按，其受有期徒刑之執行完畢，5 年以內故意再犯本件有期
    徒刑以上之罪，為累犯，應依刑法第47條第1 項規定加重其
    刑。
三、維持原判決及駁回上訴之理由：
  (一)原審以被告所為酒醉駕車之犯行事證明確，因此適用刑法第
    185 條之3 、第47條第1 項、第89條第1 項、第2 項前段、
    刑法施行法第1 條之1 第1 項，併審酌被告除有上開構成累
    犯之刑事紀錄如前外，另有多次酒醉駕車公共危險之前科紀
    錄，足徵其素行非佳，竟無視於法之禁令，嚴重漠視道路交
    通往來之安全，仍酒醉駕車行駛於道路，影響交通安全，並
    因而發生本件交通事故，致被害人黃克勤受有上開傷害，惟
    念及事後已與被害人黃克勤達成調解等情，此有新竹縣竹北
    市調解委員會98年3 月12日調解筆錄1 件在卷可稽（見98年
    度調偵字76號偵查卷第2 頁），且被告對上開犯行坦承不諱
    ，犯後態度尚佳等一切情狀，量處有期徒刑11月。再說明按
    「因酗酒而犯罪，足認其已酗酒成癮並有再犯之虞者，於刑
    之執行前，令入相當處所，施以禁戒」，刑法第89條第1 項
    定有明文。而所謂酒癮，係指慢性而長期性無法自制的飲酒
    ，屬一種病態性的飲酒，造成酒精依賴和濫用。茲查：本件
    被告曾有多次酒醉駕車公共危險前科，其於88年間，因酒醉
    駕車公共危險案件，經臺灣新竹地方法院以88年度竹簡字第
    648 號判決判處拘役30日確定；再於90年間，因酒醉駕車公
    共危險案件，經臺灣新竹地方法院以90年度竹交簡字第257
    號判決判處罰金23,000元確定；復於91年間，因酒醉駕車公
    共危險及業務過失致人於死等案件，經本院以91年度交上訴
    字第141 號判決判處應執行有期徒刑4 年2 月確定，並於95
    年2 月24日因假釋付保護管束期滿執行完畢；另於95年間，
    再因酒醉駕車公共危險案件，經臺灣新竹地方法院以96年度
    交易字第51號判決判處有期徒刑8 月（經減刑為有期徒刑4
    月）確定，於97年2 月16日縮刑期滿執行完畢；又於97年間
    ，同因酒醉駕車公共危險案件，經本院以97年度交上易字第
    344 號判決處有期徒刑10月確定等情，此有臺灣高等法院被
    告前案記錄表1 件在卷足憑，被告歷經上開偵查、審判及刑
    之執行過程，屢遭查獲猶一再犯之，倘非被告根本無法抗拒
    酒癮，否則何有可能甘冒再次遭刑事制裁之風險，非必於駕
    車前大量飲酒不可。另參以卷附之財團法人天主教湖口仁慈
    醫院精神醫學部司法鑑定報告書（見原審卷第28至31頁），
    足認被告酗酒成癮並有再犯之虞，業已無法期待被告未來無
    再度飲酒駕車之可能，且其行為對於交通秩序，以及遵守道
    路交通安全規則之用路人之人身及財產安全所表彰之嚴重性
    及危險性甚鉅，衡諸被告此種行為已對社會產生相當之危險
    性，自有加以預防矯治之必要，爰依刑法第89條第1 項、第
    2 項前段之規定，令被告於刑之執行前，入相當處所施以禁
    戒之保安處分10個月等情。經核原審認事用法均無違誤，量
    刑與所宣告之禁戒保安處分亦屬妥適。
  (二)被告上訴請求不要宣告禁戒之保安處分10個月云云。惟查：
    被告除了本案之外，曾有五次酒醉駕車公共危險之前科，甚
    至有因酒醉駕車肇事致人於死之情，且被告再犯本案後經原
    審送專業醫療機構鑑定結果認被告有酗酒成癮的現象，酒駕
    的再犯風險仍然很高等情，業經本院詳細論述如前，足徵被
    告酗酒成癮並有再犯之虞，業已無法期待被告未來無再度飲
    酒駕車之可能，且其行為對於交通秩序，以及遵守道路交通
    安全規則之用路人之人身及財產安全所表彰之嚴重性及危險
    性甚鉅，衡諸被告此種行為已對社會產生相當之危險性，自
    有加以預防矯治之必要，故原審依刑法第89條第1 項、第2
    項前段之規定令被告於刑之執行前，入相當處所施以禁戒之
    保安處分10個月，經核該保安處分之宣告對於被告不要再酗
    酒以及社會危險性之預防極有必要，並無何不當之處，是被
    告之上訴為無理由，應予駁回。
據上論斷，應依刑事訴訟法第364 條、273 條之1 第1 項、第36
8 條，判決如主文。
本案經檢察官陳昱旗到庭執行職務。
中    華    民    國    98    年    12   月    2     日
                  刑事第二十庭審判長法  官  楊貴雄
                                    法  官  林銓正
                                    法  官  許必奇
以上正本證明與原本無異。
不得上訴。
                                    書記官  廖素花
中    華    民    國    98    年    12    月    2     日


司法院資訊處製作；財團法人民間司法改革基金會備份。
